.臺灣苗栗地方法院民事小額判決
110年度苗小字第577號
原      告  林育司  


被      告  陳俞諺  

上列當事人間請求侵權行為損害賠償事件，原告提起刑事附帶民
事訴訟，經本院刑事庭裁定移送前來（110年度簡附民字第1號）
，本院於民國110年9月14日言詞辯論終結，判決如下：
    主      文
一、被告應給付原告新臺幣（下同）3,600元，及自民國110年1
    月23日起至清償日止，按週年利率5％計算之利息。
二、原告其餘之訴駁回。
三、本判決原告勝訴部分得假執行。但被告如以3,600元為原告
    預供擔保，得免為假執行。
四、原告其餘假執行之聲請駁回。
　　事實及理由
壹、程序事項：不變更訴訟標的，而補充或更正事實上或法律上
    之陳述者，非為訴之變更或追加。民事訴訟法第256條定有
    明文。原告原起訴聲明：被告應連帶給付原告10萬元，及自
    起訴狀繕本送達翌日起至清償日止，按週年利率5％計算之利
    息（見本院卷第34頁），嗣於民國110年9月14日本院言詞辯
    論期日更正聲明為：被告應給付原告10萬元，及上述法定遲
    延利息（見本院卷第47頁）。上開變更，核屬更正法律上之
    陳述，先予說明。
貳、實體事項
一、原告主張：兩造互不相識，被告竟意圖散布於眾，並基於公
    然侮辱、誹謗之犯意，於108年5月19日20時許，在苗栗縣某
    處，利用電腦設備連接網際網路，在訴外人陳光軒（時任苗
    栗縣議員）於臉書「我是頭份人」社團所發表貼文（貼文中
    包含原告在「我是頭份人」社團中分享連結稱「苗栗縣議員
    陳光軒吸毒」等語之畫面擷圖）下方塗鴉牆，以臉書帳號「
    陳俞諺」，發表「這個人不用對他客氣，頭份、新竹地區赫
    赫有名的土立土及」等文字（下稱系爭留言），足以貶損原
    告在社會上之評價，而毀損其名譽。被告前開犯行，業經本
    院109年度苗簡字第1280號刑事案件（下稱第1280號案件）
    判決被告犯公然侮辱罪，依法應賠償原告之非財產上損害即
    慰撫金10萬元。為此，爰依侵權行為法律關係提起本訴等語
    。並聲明：1.被告應給付原告10萬元，及自起訴狀繕本送達
    翌日起至清償日止，按週年利率5％計算之利息；2.願供擔保
    ，請准宣告假執行。
二、被告則以：我只有打「土立土及」沒有打「垃圾」，我確實
    只是留那四個字不是兩個字；我內心確實是想要表達垃圾，
    但是我打的是「土立土及」來轉換我的意思，我會這樣留言
    是因為原告在網頁上所轉貼的文章是與事實不符的，所以我
    才會在下面留言。平常我跟朋友聚集也會被人罵垃圾，我也
    不會去告別人；刑事判決我沒有上訴是因為不想浪費司法資
    源等語，資為抗辯。並聲明：原告之訴駁回。
三、查被告於上開時地張貼系爭留言，侵害原告之名譽乙節，業
    經本院第1280號判決認定被告犯公然侮辱罪確定，有前開判
    決在卷可稽，並經本院職權調取該判決案卷核閱無誤，復為
    被告所不爭執，可見被告確有上開行為。而言詞本身之意義
    及是否粗鄙，固為判斷被害人之名譽是否遭貶低及侵害的重
    要審查標準，惟亦須斟酌加害人之動機、目的、智識、慣用
    語言、當時所受的刺激、所為之語氣、連接前後的文句及四
    周環境狀況綜合判斷，在以立於第三人客觀立場觀察被害人
    之名譽是否被貶損。本件被告確實有以「土立土及」表達「
    垃圾」之意，亦經被告於本院審理時陳述明確（見本院卷第
    48頁）。而「垃圾」乃穢物、塵土及被棄物之統稱，衡諸社
    會通念及常人認知，本即帶有輕蔑、侮辱之意，並足使他人
    產生屈辱、難堪之感受，可見客觀上足以詆毀、貶損他人之
    人格尊嚴及社會評價，而致其名譽權受損且情節重大。縱認
    被告張貼系爭留言之動機，係對原告張貼文章與事實不符之
    行為表達不滿，然縱令原告所張貼之文章有不實之情，此乃
    原告是否依法負起相關責任之事，究非被告得以系爭留言公
    然謾罵原告之正當理由，況縱觀全文語句，未見有何勉勵或
    建議原告等善意之表示，亦無助提升社會正向發展之效果，
    是被告上開言詞，顯已公然侵害原告之名譽權。
四、按因故意或過失，不法侵害他人之權利者，負損害賠償責任
    ；又不法侵害他人之身體、健康、名譽、自由、信用、隱私
    、貞操，或不法侵害其他人格法益而情節重大者，被害人雖
    非財產上損害，亦得請求賠償相當之金額。民法第184條第1
    項前段、第195條第1項前段分別定有明文。被告公然侮辱原
    告而不法侵害其名譽且情節重大，已如前述，原告自得請求
    其賠償非財產上損害。而所謂賠償相當金額，應以實際加害
    情形與被害人名譽受損情節是否重大，以及加害人、被害人
    之身分、地位、經濟狀況等加以判斷；又被害人名譽影響重
    大與否，亦應以客觀之社會價值衡量，不得專以受害人主觀
    之感受為斷。經查，原告為大學畢業，從事汽車業務，月收
    入3萬到10萬不等，沒有貸款，無須扶養他人，108年所得3
    萬7,191元，109年所得0元，名下無財產；被告為高中畢業
    ，從事助理工程師，另有兼職行銷，月收入3萬多，有車貸
    、信貸，收入要補貼家用，目前在外面租房子，108年所得5
    8萬4,720元，109年所得72萬2,879元，名下有2筆財產（1輛
    汽車及1筆投資所得）總額為6萬元，分別經兩造於本院陳明
    在卷，並有稅務電子閘門財產所得調件明細表可參（見本院
    卷第48至49頁、外放證物袋）。本院審酌其等身分、地位、
    經濟狀況，考量被告犯罪情節、原告受損程度及本案發生之
    情狀，以及兩造家庭狀況、案發後生活狀況等情（見本院卷
    第48至49頁）等情，認原告請求慰撫金以3,600元為適當，
    逾此範圍即無理由。至原告固舉其與陳光軒之另案侵權行為
    事件之判准金額為8萬元，主張本件慰撫金應以10萬元計算
    等語，然兩案當事人既非同一，且言論內容、犯罪情狀、受
    損程度及家庭生活狀況等節亦均不相同，自難等量觀之，附
    此說明。
五、給付無確定期限者，債務人於債權人得請求給付時，經其催
    告而未為給付，自受催告時起，負遲延責任。其經債權人起
    訴而送達訴狀，或依督促程序送達支付命令，或為其他相類
    之行為者，與催告有同一之效力；遲延之債務，以支付金錢
    為標的者，債權人得請求依法定利率計算之遲延利息。但約
    定利率較高者，仍從其約定利率；應付利息之債務，其利率
    未經約定，亦無法律可據者，週年利率為百分之5。民法第2
    29條第2項、第233條第1項、第203條分別定有明文。本件原
    告對被告之侵權行為債權，核屬無確定期限之給付，亦無約
    定遲延利息之利率；原告之刑事附帶民事起訴狀繕本係於11
    0年1月12日寄存送達於被告住所，有送達證書在卷可參（見
    本院卷第36頁），依民事訴訟法第138條第2項規定，應自11
    0年1月22日發生送達效力。則原告請求自上開起訴狀送達翌
    日即110年1月23日起至清償日止，按週年利率5％計算之遲延
    利息，自屬有據。
六、從而，原告依侵權行為法律關係，請求被告給付3,600元，
    及自110年1月23日起至清償日止，按週年利率5％計算之利息
    ，為有理由，應予准許，逾此範圍之請求，為無理由，應予
    駁回。　　
七、本件原告勝訴部分，係適用小額程序所為被告敗訴之判決，
    依民事訴訟法第436條之20規定，應依職權宣告假執行。原
    告陳明願供擔保聲請宣告假執行，僅係促使法院為職權之發
    動，爰不另為准駁之諭知。另併依同法第392條第2項規定，
    依職權宣告被告得預供擔保，免為假執行。至原告敗訴部分
    之假執行聲請，已失所依附，應予駁回。
八、本件事證已臻明確，原告其餘攻防方法及所提證據經審酌後
    ，認於判決結果不生影響，爰不另逐一論駁。
九、原告提起本件刑事附帶民事訴訟，經本院刑事庭移送前來，
    依刑事訴訟法第504條第2項規定免納裁判費，迄本院言詞辯
    論終結止，亦無其他訴訟費用支出，故無需宣告訴訟費用之
    負擔。
中　　華　　民　　國　　110 　年　　9 　　月　　28　　日
                  苗栗簡易庭  法　官　顏碩瑋
以上正本係照原本作成。
如不服本判決，應於判決送達後20日內，以判決違背法令為理由
，向本院提出上訴狀並表明上訴理由，及須按他造當事人之人數
附繕本。如委任律師提起上訴者，應一併繳納上訴審裁判費。
上訴理由應表明：
  一、原判決所違背之法令及其具體內容。
  二、依訴訟資料可認為原判決有違背法令之具體事實。
如未表明上訴理由者，應於上訴後20日內向本院提出上訴理由。
當事人如對本件訴訟內容有所疑義，得聲請閱卷。
                              書記官　陳慧玲
中　　華　　民　　國　　110 　年　　9 　　月　　28　　日